最高法院刑事裁定　　　　　　　　　　111年度台抗字第182號
抗　告　人　李世宗



上列抗告人因公共危險案件，不服臺灣高等法院中華民國110 年
12月28日所為第三審羈押之裁定（110年度上訴字第377號），提
起抗告，本院裁定如下：
    主  文
抗告駁回。
    理  由
按刑事訴訟法第107條第1項之撤銷羈押、第109 條之命具保、
  責付或限制住居、第110條第1項、第115條及第116條之停止羈
  押、第118條第1項之沒入保證金、第119條第2項之退保，以法
  院之裁定行之；案件在第三審上訴中，而卷宗及證物已送交該
  法院者，前項處分、羈押及其他關於羈押事項之處分，由第二
  審法院裁定之，同法第121條第1項、第2 項分別定有明文。次
  按：「被告經法官訊問後，認為犯罪嫌疑重大，而有下列情形
  之一，非予羈押，顯難進行追訴、審判或執行者，得羈押之：
  一、逃亡或有事實足認為有逃亡之虞者。……三、所犯為死刑
  、無期徒刑或最輕本刑為5 年以上有期徒刑之罪，有相當理由
  認為有逃亡、湮滅、偽造、變造證據或勾串共犯或證人之虞者
  」、「被告經法官訊問後，認為犯下列各款之罪，其嫌疑重大
  ，有事實足認為有反覆實行同一犯罪之虞，而有羈押之必要者
  ，得羈押之：一、刑法第173條第1項、第3項、第174條第1 項
  、第2項、第4項、第175條第1項、第2 項之放火罪……」，復
  為刑事訴訟法第101條第1項第1款、第3款、101條之1第1項第1
  款所明定。而羈押之目的，在於確保刑事偵查、審判程序之完
  成及刑事執行之保全。刑事被告是否犯罪嫌疑重大、有無法定
  羈押事由及有無羈押之必要，又於執行羈押後有無繼續羈押必
  要之判斷，乃屬事實審法院得依職權裁量之事項，事實審法院
  自得斟酌個案情節、訴訟進行程度及其他一切情事而為認定。
本件原裁定以：抗告人即被告甲○○涉犯放火燒燬現供人使用
  之住宅未遂、放火燒燬他人所有物等罪嫌，經法官訊問後，認
  為犯罪嫌疑重大，有事實足認為有逃亡之虞，所犯放火燒燬現
  供人使用住宅未遂，為最輕本刑5 年以上有期徒刑之罪，且經
  原審宣告有期徒刑5年6月，依其於偵審過程之行為情狀，難期
  能以正面態度接受刑之執行，自有相當理由認有逃亡之虞，其
  復曾有放火之前案紀錄，於監護處分5 年後，又再犯本案，有
  事實足認有反覆實施放火罪之虞，有羈押之必要，爰裁定自民
  國110年12月28日起予以第三審羈押等語。
抗告人之抗告意旨略稱：
㈠抗告人僅收到第三審尚未受理原審110年度上訴字第377號案件
  之通知，並未收到受理通知，為何可以在110 年12月28日開羈
  押庭？如第三審已受理抗告人之上訴，則原審法院之案件業已
  終結，應該要開立新的案號，不可以原案號開押票。
㈡110 年12月28日羈押訊問庭只有受命法官一人獨任審理，押票
  卻是由合議庭具名，是造假違法之押票，且檢察官並未到庭，
  有違刑事訴訟法第222條之規定，本件羈押應屬無效等語。
經查：
㈠案件在第三審上訴中，而卷宗及證物已送交該法院者，刑事訴
  訟法第121條第1項規定之處分、羈押及其他關於羈押事項之處
  分，由第二審法院裁定之，刑事訴訟法第121條第2項定有明文
  。其立法意旨載明：「羈押被告依現行刑事訴訟法第101 條、
  第101條之1及第101條之2規定，除須具備羈押原因及必要外，
  尚須經法官之訊問。第三審為法律審，不為事實之調查，被告
  是否有羈押之原因及必要，自應由事實審調查審認。倘案件已
  上訴於第三審，卷證並送交該法院時，為免違背第三審為法律
  審之原則，並探究本條第2項、第3項、第363條及第385條之立
  法精神，關於羈押之處分，仍由事實審之第二審法院為之為宜
  」，是明定案件在第三審上訴中，而卷宗及證物已送交本院者
  ，羈押及其他關於羈押事項之處分，仍由第二審法院裁定之。
  本院刑事第一庭於110年12月7日發文予原審法院及抗告人（見
  原審卷二第487 頁），係因該時本件卷證尚未移送本院所致。
  嗣本件卷證已於110 年12月28日移送本院審理，原審法院依刑
  事訴訟法第121條第2項之規定，於該日援用原案號裁定羈押抗
  告人，核無違誤。
㈡依刑事訴訟法第101條第1項、第101條之1第1 項之規定，關於
  羈押之裁定，固應由法院為之，但裁定羈押前對被告之訊問，
  法官即得為之，不論由受命法官或合議庭為該項訊問，均為法
  之所許。本件原審法院於裁定羈押前，由受命法官就羈押有關
  事項為調查訊問，所踐行之程序，於法並無不合。又法院之裁
  定得分別情形，以口頭宣示、記載於筆錄（刑事訴訟法第50條
  但書）或製作書面等方式行之，其以書面為之者，亦無法定格
  式。而法院所簽發之「押票」，既記載被告之姓名、性別、年
  齡及住居所、案由、羈押理由及所犯法條、羈押理由所依據之
  事實、應羈押之處所、羈押期間及起算日、不服羈押處分之救
  濟方法等事項，合於同法第223 條之規定，應屬書面裁定之一
  種。本件原審法院係於110年12月28日下午2時30分許，由合議
  庭指定之受命法官訊問抗告人後，經合議庭評議後始裁定予以
  羈押，並簽發押票交付抗告人，有原審該日訊問筆錄及押票在
  卷可稽；是原審法院於裁定羈押前，雖由受命法官進行訊問，
  然已由合議庭三位法官共同簽發押票，裁定予以羈押，經核於
  法並無違誤。
㈢羈押乃於裁判確定前拘束犯罪嫌疑人或刑事被告身體自由，並
  將其收押於一定處所之強制處分。此一保全程序乃在確保偵審
  程序順利進行，以實現國家刑罰權。基此，我國刑事訴訟法關
  於羈押，分為偵查中之被告（或犯罪嫌疑人）及審判中之被告
  ，前者應經由主導偵查程序之檢察官聲請（刑事訴訟法第93條
  第2項、第108條第1項、第117條第2 項），法院始得為羈押與
  否之裁定；後者則賦予法院本於職權以決定是否為羈押之裁定
  ，不待檢察官聲請，亦不受檢察官於審理或前於偵查時就被告
  有無羈押事由主張之拘束。故刑事訴訟法第101條第2項之規定
  ，係指檢察官於「偵查中聲請」羈押時，得到場陳述聲請羈押
  之理由及提出必要之證據，而本件係起訴後，於上訴三審之程
  序中法院決定是否羈押抗告人，自無該條項規定之適用。檢察
  官於此羈押訊問時縱未到庭，於法亦屬無違。
㈣抗告人涉犯放火燒燬現供人使用之住宅未遂、放火燒燬他人所
  有物等罪嫌，業經原審判處有期徒刑5年6月乙節，有原審法院
  110年度上訴字第377號判決可參。原審法院綜合全部卷證資料
  ，認抗告人犯罪嫌疑重大，有刑事訴訟法第101條第1項第1 款
  、第3款、同法第101條之1第1項第1 款之情形，非予羈押，顯
  難進行審判或執行，而有羈押之必要等情，已於原審法院訊問
  筆錄及押票上載明羈押之理由。經核原裁定之記載，俱與卷內
  資料相符，應屬法院裁量職權之適法行使，於法並無不合。
綜上，抗告人之抗告意旨徒憑己見，任意指摘原裁定違法不當
  ，為無理由，應予駁回。
據上論結，應依刑事訴訟法第412條，裁定如主文。
中    華    民    國   111    年    2     月    10    日
                  刑事第四庭審判長法  官  林  立  華  
                                  法  官  謝  靜  恒  
                                  法  官  林  瑞  斌  
                                  法  官  王  敏  慧  
                                  法  官  李  麗  珠  
本件正本證明與原本無異
                                  書記官
中    華    民    國   111    年    2     月    15    日